【裁判字號】    99,上易,490
【裁判日期】    990506
【裁判案由】    詐欺
【裁判全文】
臺灣高等法院臺中分院刑事判決         99年度上易字第490號
上  訴  人
即  被  告  甲○○
上列上訴人即被告因詐欺案件，不服臺灣彰化地方法院99年度易
緝字第10號中華民國99年30月10日第一審判決（起訴案號：臺灣
彰化地方法院檢察署98年度偵字第252、1909、2112、2882號）
，提起上訴，本院判決如下：
    主  文
上訴駁回。
    理  由
一、依刑事訴訟法第350條、第361條、第362條、第367條規定，
    不服地方法院之第一審判決而上訴者，須提出上訴書狀，並
    應敘述具體理由，為上訴必備之程式；其所提出之書狀未敘
    述上訴理由，或僅曾以言詞陳述上訴理由者，均應於上訴期
    間屆滿後二十日內補提理由書於第一審法院。第一審法院經
    形式審查，認逾期未補提上訴理由者，應定期間先命補正；
    逾期未補正者，為上訴不合法律上之程式，應以裁定駁回。
    倘已提出上訴理由，但所提非屬具體理由者，則由第二審法
    院以上訴不合法律上之程式，判決駁回。而所謂具體理由，
    必係依據卷內既有訴訟資料或提出新事證，指摘或表明第一
    審判決有何採證認事、用法或量刑等足以影響判決本旨之不
    當或違法，而構成應予撤銷之具體事由，始克當之（例如：
    依憑證據法則具體指出所採證據何以不具證據能力，或依憑
    卷證資料，明確指出所為證據證明力之判斷如何違背經驗、
    論理法則）；倘僅泛言原判決認定事實錯誤、違背法令、量
    刑失之過重或輕縱，而未依上揭意旨指出具體事由，或形式
    上雖已指出具體事由，然該事由縱使屬實，亦不足以認為原
    判決有何不當或違法者（例如：對不具有調查必要性之證據
    ，法院未依聲請調查亦未說明理由，或援用證據不當，但除
    去該證據仍應為同一事實之認定），皆難謂係具體理由，俾
    與第二審上訴制度旨在請求第二審法院撤銷、變更第一審不
    當或違法之判決，以實現個案救濟之立法目的相契合，並節
    制濫行上訴（參最高法院97年度台上字第892號判決）。
二、本件上訴人即被告甲○○不服原審判決而提起上訴，其上訴
    意旨略以：伊就犯罪事實自始至終均坦承不諱，請審酌伊為
    20餘歲，只有國中畢業程度，未能以較充足之智識行事，思
    慮未週而犯下過錯等情，援引刑法第59條之規定，減輕其刑
    ，以啟自新云云。
三、按量刑輕重係屬事實審法院得依職權自由裁量之事項，苟已
    斟酌刑法第57條各款所列情狀而未逾越法定刑度，不得遽指
    為違法（參最高法院72年度台上字第6696號、75年度台上字
    第7033號判例要旨），且在同一犯罪事實與情節，如別無其
    他加重或減輕之原因，下級審量定之刑，亦無過重或失輕之
    不當情形，則上級審法院對下級審法院之職權行使，原則上
    應予尊重（參最高法院85年度臺上字第2446號判決）。
四、經查，(一)本件被告所犯刑法第339條第1項之詐欺取財罪，其
    法定刑為「5年以下有期徒刑、拘役或科或併科1000（銀元
    ）以下罰金」，而本件被告共犯八罪，原審審酌「被告為20
    餘歲之年紀，國中畢業程度，有木工專長，不思以正途賺取
    所需，為謀取不法利益，竟參與詐欺集團，為詐欺集團提領
    詐騙款項之分工行為，以前揭不法手段詐騙無防備心之被害
    人等之款項，令被害人等之辛苦所得瞬間化為泡影，且求償
    無門，造成社會上詐欺取財犯罪橫行，對社會治安影響甚鉅
    ，更有礙金融秩序，且使人與人之間的信任感蕩然無存，人
    人聞電話詐欺色變，徒增社會成本，且其行為對個別被害人
    造成財產上之損害及心理上之傷害非輕，惡性甚深，又本件
    遭查獲之被害人不少，被告係負責領款，所獲得利益僅新臺
    幣2萬多元，暨其犯罪動機、目的、手段及犯後坦承犯行、
    犯後態度尚佳」等情，就其中七罪均量處有期徒刑4月，另
    一罪量處有期徒刑7月，並定應執行刑為有期徒刑1年。核其
    認事用法並無違誤之處，量處應執行刑亦屬甚低。(二)刑法第
    59條規定「犯罪之情狀可憫恕，認科以最低刑度仍嫌過重者
    ，得酌量減輕其刑」，必須犯罪另有特殊之原因與環境等，
    在客觀上足以引起一般同情，認為即予宣告法定最低刑度猶
    嫌過重者，始有其適用。而被告不僅於本件有八次犯行，且
    於本件行為後之98年6、7月間，再加入另詐騙集團擔任車手
    之首共同對不特定人詐欺取財，共詐得119人之財物，而經
    臺灣基隆地方法院於98年12月10日以98年度易字第625號案
    判處有期徒刑4年6月（目前上訴臺灣高等法院），此有該案
    判決及臺灣高等法院被告前案紀錄表在卷可稽。顯見被告好
    逸惡勞，食髓知味，無悔改之心，敗壞社會治安至深且鉅，
    殊無堪資憫恕可言。本件被告上訴請求改判較輕之刑，卻未
    提出任何具體事證指摘原審判決有何違法或不當之情形，顯
    屬上訴未敘述具體理由。依上揭說明，應認被告之上訴違背
    法律上之程式。爰依刑事訴訟法第372條之規定，不經言詞
    辯論，逕以判決駁回之。
五、應依刑事訴訟法第367條前段、第372條，判決如主文。
中    華    民    國    99    年    5     月    6     日
            刑事第七庭    審判長法  官  林  榮  龍
                                法  官  張  惠  立
                                法  官  李  秋  娟
以上正本證明與原本無異。
不得上訴。
                                書記官  詹  錫  朋
中    華    民    國    99    年    5     月    6     日

司法院資訊處製作；財團法人民間司法改革基金會備份。
